臺灣臺北地方法院民事判決　　　　　　　　　　　　　九十三年度勞訴字第四七號
　　原　　　告　丁○○
　　訴訟代理人　戊○○
　　被　　　告　甲○○○機械股份有限公司
　　法定代理人　乙○○
　　訴訟代理人　丙○○
當事人間請求確認僱傭關係存在等事件，本院於民國九十三年六月一日言詞辯論終結
，判決如下：
    主  文
原告之訴及假執行之聲請均駁回。
訴訟費用由原告負擔。
    事  實
甲、原告方面：
一、聲明：
（一）確認原告與被告間僱傭關係存在。
（二）被告應自民國九十三年一月一日起至原告復職之日止，按月給付原告新台幣（
      下同）二萬七千一百二十元，及自各月應給付薪資之日起至清償日止，按年息
      百分之五計算之利息。
（三）聲明第二項部分願供擔保以代釋明，請准宣告假執行。
二、陳述：
（一）原告自八十六年四月十日起即任職於訴外人協固股份有限公司（下稱協固公司
      ）國賓站停車場，擔任停車場管理員，負責車輛管理停放暨計時收費等工作，
      嗣於九十二年四月起因協固公司經營不善未在該址繼續經營，乃自九十二年四
      月起改由被告僱用原告，仍於原址擔任停車場管理員工作。惟被告竟於九十二
      年十二月十九日通知原告因僱傭期間屆滿不予續聘，要求原告工作至同年十二
      月三十一日止自動解職。原告既無工作不適任或任何工作缺失情形，且未造成
      被告公司損失，被告將原告解雇顯係違法，兩造間僱傭關係仍然存在。又被告
      片面表示拒絕原告提供勞務，受領勞務給付遲延，則依民法第四百八十七條規
      定原告無補服勞務之義務，並得請求被告按月給付薪資二萬七千一百二十元。
      為此起訴請求確認兩造間僱傭關係存在，並依民法第四百八十七條規定請求被
      告自九十三年一月一日起至原告復職之日止，按月給付二萬七千一百二十元，
      及自各月應給付薪資之日起至清償日止，按年息百分之五計算之利息。
（二）對被告抗辯之陳述：
    1.被告係在每月十日、二十五日分二次給付當月份薪資各二分之一。對被告提出
      之原告管理員薪資表沒有意見。
    2.原告擔任停車場管理員期間每天早上七時上班、下午七時下班，約每工作二天
      休假一天，若有其他管理員請假或原告有為其他人代班時，薪資就有增加。
    3.依勞動基準法第九條規定，原告在原工作地點工作至少六年以上，難謂該工作
      無繼續性。又勞動基準法係保護勞工權益最低度之法律規範，縱使兩造間曾簽
      署定期勞動契約，但因違反該法而實應為不定期契約。
    4.被告已有管理出租之停車場站共有七十三處，其在所設置之網站上詳細介紹對
      於停車場站經營理念、各個停車場站位置、收費方式等等，難認其所經營停車
      場業務為試驗性之工作，無長久經營之意。
三、證據：提出台北市政府勞工局函、被告函文、從業人員異動通知、被告網站網頁
    及其所經營之停車場名稱暨位置圖、存褶、健保投保金額申請表為證。
乙、被告方面：
一、聲明：原告之訴及假執行之聲請均駁回。如受不利判決願供擔保，請准宣告免為
    假執行。
二、陳述：
（一）兩造間定期勞動契約關係因期限屆滿而終止一事確屬明確，原告對於不存在之
      法律關係提起確認之訴，顯欠缺權利保護必要要件。
（二）兩造於九十二年二月二十二日簽訂約聘從業人員定期勞動契約書，約定期間自
      九十二年二月一日起至同年十二月三十一日止，到期自動解約，該契約存續期
      間為原告可預見知悉。嗣後兩造間勞動契約因期限屆至而當然消滅，並非由被
      告終止勞動契約者。又被告視業務與人員適任狀況決定是否續約，自不因被告
      為雇主即負有與原告簽訂新勞動契約之義務。
（三）被告營業項目中有登記停車場經營，並不足以證明兩造間勞動契約具有繼續性
      ，倘依原告所稱，則社會上必無所謂非繼續性工作或定期工作存在。又勞動基
      準法第九條規定並非強制規定。另原告應證明其確在原工作地點工作六年以上
      之事實。
（四）被告工作規則係針對繼續性不定期契約從業人員而制定，至於臨時、短期、季
      節及特定性定期從業人員則依其所簽訂之勞動契約第三條定其權利義務、工作
      條件等，而停車場、站有一定期限，停車場、站工作人員工作期限有可預見之
      屆期或期前終止（例如：因工作場、站承攬合約終止），又附隨其上所約聘之
      定期場、站收費員並不適用被告所定升遷辦法，且其薪資計算則以實際當班時
      數以時薪計算，與被告其餘不定期契約人員不同，原告應為臨時、短期及特定
      性之定期從業人員，相關勞動條件自應依兩造簽訂之定期契約約定決之。
（五）原告為以時計薪之人員，每月應領薪資係依據其當月實際當班時數計算，在九
      十二年十一月十六日前時薪一百十三元，之後則為一百零一元（內含基本工資
      、休假日工資及各項津貼等），每月定期給付二次，當月二十五日發給薪資之
      一半及其他加給，並於隔月十日發給其餘薪資，其每月薪資數額並不固定，非
      如原告主張之二萬七千一百二十元。
三、證據：提出約聘從業人員定期勞動契約書、甲○○○機械股份有限公司從業人員
    工作規則、管理員薪資表為證。
    理    由
甲、程序方面：
    被告抗辯：兩造間定期勞動契約關係因期限屆滿而終止一事確屬明確，原告對於
    不存在之法律關係提起確認之訴，顯欠缺權利保護必要要件等語。但依民事訴訟
    法第二百四十七條第一項前段規定：「確認法律關係之訴，非原告有即受確認判
    決之法律上利益者，不得提起之。」，所謂即受確認判決之法律上利益，係指法
    律關係之存否不明確，原告主觀上認其在法律上之地位有不安之狀態存在，且此
    種不安之狀態，能以確認判決將之除去者而言；確認之訴之目的僅單純從觀念上
    為權利判定以解決紛爭，因此，在概念上，若兩造間對於某一法律關係之存否有
    所爭執，自得提起請求以判決確定。經查，原告主張兩造間勞動契約屬於不定期
    契約，非因契約期間屆滿而消滅，現仍繼續存在一節，既為被告所否認，是以，
    兩造間僱傭關係現是否仍存在即陷於不明確，原告在私法上受僱人地位乃有受侵
    害之危險，而此危險得以對於被告之確認判決除去，因此原告當有即受確認判決
    之法律上利益，其聲明第一項請求確認兩造間僱傭關係存在，與前開法條規定尚
    無不合，應為合法。
乙、得心證之理由：
一、原告起訴主張：其自八十六年四月十日起即任職於協固公司國賓站停車場，擔任
    停車場管理員，負責車輛管理停放暨計時收費等工作，嗣自九十二年四月起則係
    受被告僱用於原址擔任停車場管理員工作。惟被告竟於九十二年十二月十九日通
    知僱傭期間屆滿不予續聘，原告工作至同年十二月三十一日止即應自動解職，然
    而原告既無工作不適任或任何工作缺失情形，且未造成被告公司損失，被告將原
    告解雇顯係違法，兩造間僱傭關係仍然存在。又被告片面表示拒絕原告提供勞務
    ，受領勞務給付遲延，原告並無補服勞務之義務。為此請求確認兩造間僱傭關係
    存在，並依民法第四百八十七條規定請求被告自九十三年一月一日起至原告復職
    之日止，按月給付二萬七千一百二十元，及自各月應給付薪資之日起至清償日止
    ，按年息百分之五計算之利息等語。
二、被告則以：兩造於九十二年二月二十二日簽訂約聘從業人員定期勞動契約書，約
    定契約期限自九十二年二月一日起至同年十二月三十一日止，原告明確知悉勞動
    契約之存續期間，且其並無被告所訂升遷辦法適用，另其所領薪資為按工作時數
    計算，與被告其餘不定期契約人員不同，原告應為臨時、短期及特定性之定期從
    業人員，兩造間僱傭契約係屬定期契約，嗣因契約期滿而消滅，非因被告終止契
    約而消滅者等語，資為抗辯。
三、原告主張其自九十二年四月起受被告僱用於國賓站停車場擔任停車場管理員工作
    之事實，為被告所不爭執。嗣經被告提出約聘從業人員定期勞動契約書後，原告
    則明確陳稱兩造間確有簽訂該契約書等語（見本院九十三年四月十三日言詞辯論
    筆錄），故兩造間僱傭契約期間，依該契約書記載應自九十二年二月一日起至九
    十二年十二月三十一日止，應可認定。
四、原告主張被告雖於九十二年十二月十九日通知僱傭期間屆滿不予續聘，但原告之
    工作具有繼續性，應為勞動基準法第九條所稱不定期契約，且原告既無工作不適
    任或任何工作缺失情形，亦未造成被告之損失，被告解雇不合法，兩造間僱傭關
    係仍然存在等情，此為被告所否認，並以右開情詞置辯。是本件爭執之重點在於
    ：兩造間僱傭契約關係是否仍有效存在？現析述如下：
（一）原告主張其係從事繼續性工作，兩造間非定期勞動契約，此為被告所否認。按
      勞動契約，分為定期契約及不定期契約；臨時性、短期性、季節性及特定性工
      作得為定期契約；有繼續性工作應為不定期契約，勞動基準第九條第一項定有
      明文。本條所謂定期契約係指有一定期限之勞動契約，亦即，對於勞動契約之
      存續期間，為明確而固定之謂，且依前開規定，僅臨時性、短期性、季節性及
      特定性之工作得為定期契約，此因定期勞動契約期滿後，勞動關係即行終止，
      勞工不得向雇主請求加發預告期間工資、資遣費或退休金，雇主亦免負給付預
      告期間工資、資遣費或退休金之責任，為避免雇主以簽訂定期勞動契約的方法
      ，達到長期僱用勞工之目的，卻可免除給付預告期間工資、資遣費或退休金等
      責任，致損害勞工之權益，故本法乃為如上之規定。
（二）原告雖陳稱其在國賓站停車場原工作地點工作至少六年以上，該工作有繼續性
      等語。但查，原告自八十六年四月十日起迄九十二年二月間均係由協固公司所
      僱用，與被告無涉，已經原告陳述明確，自難據此即認其從事之工作有繼續性
      。
（三）原告又以被告管理出租之停車場站共有七十三處，其所經營停車場業務非為試
      驗性之工作，應有長久經營之意等為其主張其工作具有繼續性之依據。但按判
      斷是否為特定性工作，應由勞工所從事之工作內容來認定，而非雇主是否以之
      為主要經濟活動為據，蓋雇主僱用之勞工不論定期與否，必然從事該雇主所營
      事業之主要經濟活動，因此認勞工從事者為雇主所營事業之主要經濟活動時，
      即具有繼續性者，將使勞動基準法所稱特定性工作之規定，形同具文。故其此
      部分所陳，尚難謂可採。
（四）再者，前開勞動基準法第九條第一項所謂特定性工作，係指工作標的屬於進度
      中之一部分，當完成後其所需之額外勞工或特殊技能勞工，因已無工作標的而
      不需要者。被告抗辯其所承攬經營停車場、站均有一定期限，停車場管理員係
      附隨該期限而約聘者，故其契約期間有可預見之屆期等語，亦為原告所不爭執
      。是倘被告該停車場、站承攬期限屆至，原告所從事之停車場管理員職務即已
      無工作標的，對被告而言即屬不需要之勞工，原告所從事停車場管理員工作應
      為特定性工作，即堪認定，而得為勞動基準法第九條第一項之定期契約。
（五）次查，兩造間僱傭契約定有期限，已如前述，並有約聘從業人員定期勞動契約
      書可證。而被告係在九十二年十二月十九日通知原告將於九十二年十二月三十
      一日契約期滿時終止契約，有從業人員異動通知在卷可稽。是兩造間契約係因
      期限屆滿而消滅，非由被告依勞動基準法或民法僱傭該節相關規定終止者，原
      告陳稱被告解雇違法乙節，顯屬誤會，尚無足取。
五、綜上所述，兩造間為勞動基準法第九條第一項之定期契約，且該僱傭契約關係於
    九十二年十二月三十一日因期限屆滿而消滅，被告自此時起即無按月給付原告薪
    資之義務。從而，原告主張兩造間僱傭關係仍有效存在，請求確認兩造間僱傭關
    係存在，並依民法第四百八十七條規定請求被告自九十三年一月一日起至原告復
    職之日止，按月給付二萬七千一百二十元，及自各月應給付薪資之日起至清償日
    止，按年息百分之五計算之利息，均無理由，應予駁回。其訴既經駁回，則假執
    行之聲請即失所附麗，應併予駁回。
六、兩造關於被告有無在九十二年十月十一日以原告不願配合調動為由終止契約等陳
    述，與本件爭點無涉；又本件為判決之基礎已臻明確，兩造其餘之攻擊防禦方法
    及所提其他證據，於判決之結果無影響，自無庸逐一論述，併此敘明。
七、結論：本件原告之訴為無理由，依民事訴訟法第七十八條，判決如主文。
中　　　華　　　民　　　國　　九十三　　年　　　六　　　月　　 十八 　　日
                                勞工法庭  法  官    賴錦華
正本係照原本作成
如對本判決上訴，須於判決送達後廿日內向本院提出上訴狀
中　　　華　　　民　　　國　　九十三　　年　　　六　　　月　　 十八 　　日
                                          書記官    林桂玉
